【裁判字號】    99,毒抗,329
【裁判日期】    991029
【裁判案由】    毒品危害防制條例
【裁判全文】
臺灣高等法院刑事裁定                 99年度毒抗字第329號
抗  告  人
即  被  告  甲○○
上列抗告人因違反毒品危害防制條例案件，不服臺灣桃園地方法
院中華民國99年9月30日裁定（99年度毒聲字第965號），提起抗
告，本院裁定如下：
    主  文
抗告駁回。
    理  由
一、原裁定意旨略以：抗告人即被告甲○○於民國99年6月2日為
    警採尿時起往前回溯26、96小時內某時，在臺灣不詳處所，
    施用第一、二級毒品海洛因、甲基安非他命各1 次，經送請
    臺灣檢驗科技股份有限公司以氣相層析質譜分析法為確認分
    析，發現確有安非他命類、鴉片類陽性反應，有該公司出具
    之濫用藥物檢驗報告1 份存卷可稽，堪認被告確有施用第一
    、二級毒品之犯行，爰依毒品危害防制條例第20條第1 項規
    定，裁定被告送勒戒處所觀察、勒戒等語。
二、抗告意旨略以：被告無故意施用第一、二級毒品之行為，而
    係誤吸摻有毒品之香菸燃燒所釋放之二手煙，致其尿液檢測
    報告方呈現陽性反應，是被告無施用毒品之成癮性，實無僅
    憑檢察官聲請意旨、行政院衛生署管制藥品管理局及法務部
    調查局函文所載之文獻報告意見及臺灣檢驗科技股份有限公
    司之濫用藥物檢驗報告而為不利被告之認定，且縱應送觀察
    勒戒，仍應考量個案差異性，兼顧被告之人身自由，免予觀
    察勒戒之處遇，爰依法提起抗告云云。
三、經查：
(一)本件被告於99年6月2日為警採尿之尿液檢體，經送臺灣檢驗
    科技股份有限公司檢驗，鑑定結果認被告尿液中有安非他命
    類、鴉片類陽性反應，有該公司濫用藥物尿液檢驗報告（報
    告編號：UL/2010/60124 ）、臺北縣政府警察局新莊分局偵
    辦毒品案被移送者姓名及代碼對照表、臺北縣政府警察局查
    獲毒品案件毛髮檢體監管紀錄表各1 紙附卷可稽。而臺灣檢
    驗科技股份有限公司採用氣相層析質譜儀分析法（GC/MS ）
    ，其檢驗方法係以「氣相層析儀」先將物質氣化後，再經分
    析管分離，由於各種物質之沸點及對管柱之吸附力不同，經
    過檢測器（Detecor）測定後，表現出不同之滯留時間（Ret
    en siontime ），故依滯留時間來判斷係何種物質；再利用
    「質譜儀」為檢測器，將物質撞擊成碎片，記錄其質譜圖。
    因每個化合物之鍵結能力不同，故不同之物質會有其特定之
    質譜圖，因此在物質之判斷上有如指紋之鑑定，在理論上，
    扣除人為之因素，其精確度已接近百分之百。且「尿液毒品
    檢驗若使用氣相層析質譜儀分析法確認，可完全排除偽陽性
    之干擾，為目前最具公信力的檢驗方法」，亦經行政院衛生
    署藥物食品檢驗局81年2月8日（81）藥檢一字第001156號函
    所揭示，是依此檢驗方式所檢出之結果，可排除偽陽性之干
    擾，而得到正確之鑑驗結果，此向為實務上所普遍採用之作
    法。上揭濫用藥物檢驗報告，係先以酵素免疫分析法（EIA
    ）為初步檢驗，復以氣相層析質譜儀分析法（GC/ MS）為確
    認檢驗，抗告人於99年6月2日所採之尿液既呈安非他命類、
    鴉片類陽性反應，應可得被告確曾於採尿時回溯26、96小時
    內施用第一、二級毒品海洛因、甲基安非他命之確信。
(二)抗告人雖辯稱：其因誤吸摻有毒品之二手煙霧，導致尿液呈
    毒品陽性反應，主觀上並無故意云云。惟查，同處一室之人
    ，若其中1 人施用第一、二級毒品，其他未施用者之尿液經
    檢驗是否會呈海洛因、安非他命陽性反應，雖無相關文獻資
    料可供參考，然依常理判斷，若與吸食第一、二級毒品海洛
    因、甲基安非他命者同處一室，其吸入「二手煙」或蒸氣之
    影響程度，與空間大小、密閉性、吸入之濃度多寡及吸入時
    間長短等因素有關，且因個案而異，縱然吸入二手煙或蒸氣
    者之尿液可檢出毒品反應，其濃度亦應遠低於施用者，有行
    政院衛生署管制藥品管理局93年7月30日管檢字第093000700
    4 號函可參；又吸入煙霧或安非他命之「二手煙」，在文獻
    上雖尚無能否由尿液中檢驗出煙毒或安非他命反應之研究報
    告，然依法務部調查局檢驗煙毒或安非他命案件經驗研判，
    若非長時間與吸毒者直接相向，且存心大量吸入吸毒者所呼
    出之煙氣，以「二手煙」中可能存在之低劑量煙毒或安非他
    命，應不致在尿液中檢驗出煙毒或安非他命反應，亦有法務
    部調查局（第六處）82年8月6日（82）技一字第4153號函足
    考；再徵諸被告上揭尿液檢驗報告，其檢出濃度為安非他命
    51 4ng/ml、甲基安非他命>3500（4922）ng/ml、可待因>3
    000（3832）ng/ml、嗎啡>3000（23902 ）ng/ml、，較之行
    政院衛生署公告判定依據值500ng/ml高出標準甚多。揆諸上
    開說明，抗告人顯非誤吸二手煙霧導致其尿液呈毒品陽性反
    應。是抗告人辯稱誤吸二手煙云云，不足採信。
(三)綜上，原審依據毒品危害防制條例第20條第1 項及觀察勒戒
    處分執行條例第3條第1、2 項，裁定被告應送勒戒處所觀察
    、勒戒，並無不合，而裁定抗告人施用第二級毒品，應送勒
    戒處所觀察、勒戒，經核其認事用法均無違誤。抗告意旨徒
    以前詞指摘原裁定不當，請求撤銷原裁定，為無理由，應予
    駁回。
四、據上論斷，應依刑事訴訟法第412條，裁定如主文。
中    華    民    國    99    年   10     月    29    日
                  刑事第二庭審判長法  官  洪光燦
                                  法  官  楊照男
                                  法  官  李麗玲
以上正本證明與原本無異。
不得再抗告。
                                  書記官  廖婷璇
中    華    民    國    99    年    10    月    29    日

司法院資訊處製作；財團法人民間司法改革基金會備份。
